臺灣臺中地方法院刑事判決　　　　　　　　　　　　　九十三年度訴字第七八三號
　　公　訴　人　臺灣臺中地方法院檢察署檢察官
　　被　　　告　乙○○
　　選任辯護人　楊雯齡律師
　　　　　　　　張居德律師
右列被告因常業重利案件，經檢察官提起公訴（九十二年度偵字第一九七六○號），
被告承認犯罪，本院合議庭裁定由受命法官獨任適用簡式審判程序審理，判決如左：
    主  文
乙○○以犯重利罪為常業，處有期徒刑壹年，併科罰金萬元，罰金如易服勞役，以
佰元折算壹日。扣案如附表所示之物（除編號一之(一)之賴麗蘭身分證、(三)之丁○○身分證正本、臺中商業銀行活期性存款丁○○存摺正本一本、丁○○臺中商
業銀行國際轉帳金融卡一張、丁○○印章一枚、編號十三之(一)之鄭麗華汽車駕照
正本一張、鄭麗華戶口名簿正本一本、陳俊宏身分證正本一張、王慧鈴身分證
正本一張、(二)之胡國興身分證正本及名片各一張、張福生身分證正本一張、莊
志雄身分證正本一張、張阿焜身分證正本一張、賴演星身分證正本一張、詹進
喜身分證正本一張、(四)之游秀里身分證正本一張、呂新財身分證正本一張、劉
天雲身分證正本一張、(五)之廖慶松身分證正本一張、張弘駿身分證正本一張、
張傳奇身分證影本一張、魏詩晉身分證正本一張、鄭鴻寬身分證正本一張、(六)之
卓明信身分證正本一張、羅月雯身分證正本一張、(七)之邱秀春身分證正本一張
、潘敏惠身分證正本一張、李堂宏身分證正本一張、李田身分證正本一張、
甲○○、劉醇堅身分證正本各一張、楊宏文機車駕照正本一張、謝文局機車駕照
正本一張外），均沒收。
    事實及理由
一、犯罪事實：乙○○曾於民國（下同）八十六年間犯重利罪，經臺灣雲林地方法院
    於八十七年七月十六日判處有期徒刑四月，緩刑三年，於八十七年八月三日確定
    ，緩刑業已期滿未經撤銷。詎乙○○仍不知悔改，復基於常業重利之犯意，自九
    十一年四月十五日起，在臺中縣豐原市○○○路三九四號一樓設立「升暉理財顧
    問有限公司」，並在報紙或夾報方式刊登借貸之小廣告「２—１０萬借你，聯絡
    電話00-00000000」 等廣告，或透過親友介紹等方式招攬不特定客戶貸予金錢，
    供急迫之不特定人借款，於約定時間、地點後，再由乙○○至約定地點與借款人
    接洽，方式為形式上月息十五分至四十五分不等（即每借新臺幣〈下同〉一萬元
    ，每月利息一千五百至四千五百不等），實質上月息高達五千五百元，即五十五
    分（實質利息尚包括所謂質押證件保管費預扣五百元至一千元），並要求借款人
    簽發借款金額三倍之本票，或金額相同之支票及身份證供作借款擔保，而取得與
    原本顯不相當之重利。適丙○○因需款孔急，自同年七月至九月間，以每十天一
    期，每借貸十萬元利息一萬元，共借一百萬元，時間長達七期，簽發面額二十萬
    元支票二張及面額一百萬元本票一張，已付利息二十七萬元。甲○○因需款孔急
    ，自同年四月二十二日至同年七月二十日，以每十天一期，每借貸十萬元利息二
    千元，共借十五萬元，時間長達十期，簽發面額十五萬元本票及身分證供作借款
    擔保，已付利息三萬元。己○○因需款孔急，自同年八月八日至同年月十七日，
    以每十天一期，每借貸十萬元利息一萬二千元，預先扣除利息三千六百元及上開
    證件保管費五百元，共借得二萬五千九百元，時間長達一期，簽發面額九萬元支
    票一張及身分證供作借款擔保，後無法還款，於同年八月十八日、同年八月底及
    九月初，交付三千六百元利息，及各匯款四千一百元（含右揭證件保管費）及三
    千六百元，借款至同年九月十六日，已付利息一萬五千四百元。戊○○因需款孔
    急，自同年七月十四日至同年月二十三日，以每十天一期，每借貸十萬元利息一
    萬五千元，預先扣除利息七千五百元及上開證件保管費一千百元，共借得四萬一
    千五百元，時間長達一期，簽發面額十五萬元本票及身分證供作借款擔保，時間
    長達一期，簽發面額九萬元支票一張及身分證供作借款擔保，後無法還款，於同
    年七月二十三日匯款七千五百元（含右揭證件保管費），續借款至同年七月二十
    八日；戊○○於同年十一月底又因需款孔急，以每十天一期，借款四萬五千元，
    時間長達三期，每期利息六千七百五十元（含右開證件保管費一千元），簽發本
    票及身分證供作借款擔保，已付利息二萬一千二百五十元（含右開證件保管費）
    ；戊○○全部共借九萬五千元，時間為每十天一期，長達五期，已付利息三萬七
    千二百五十元（含證件保管費二千元）。丁○○因需款孔急，自同年八月七日，
    以每一天一期，每借貸一萬元利息一百二十元，共借五天，預先扣除利息二萬二
    千五百元，共借得三十五萬二千五百元。嗣經法務部臺中縣調查站依法搜索上開
    豐原市○○○路三九四號一樓及同市○○街二十四號其住處而查獲，並扣得如附
    表所示之物。
二、證據名稱：
（一）被告乙○○於警、偵訊及本院審理時之自白。
（二）被害人丙○○於警訊、偵訊中之指述。
（三）被害人甲○○於警訊、偵訊中之指述。
（四）被害人己○○於警訊、審判中之指述。
（五）被害人戊○○於警訊、偵訊中之指述。
（六）被害人丁○○於警訊、偵訊中之指述。
（七）搜索扣押筆錄二件。
（八）扣案如附表所示之物。
二、核被告乙○○所為，係犯刑法第三百四十五條之常業重利罪。爰審酌被告已有重
    利前科仍不知悔改，經營地下錢莊利息甚高，規模頗大，惟其所用手段平和，未
    曾以暴力討債，犯罪後坦承犯行，態度良好，遭查獲後已徵得被害人丁○○、戊○○、甲○○、己○○四人之原諒，有被告提出之該四名被害人簽署之證明書四
    紙在卷可稽，且被害人己○○亦到庭陳稱：當初我有困難，向被告請求利息慢一
    點給，他都有同意，被告的態度不錯，請求給予被告一次機會等語，暨其犯罪之
    動機、目的等一切情狀，量處如主文所示之刑，並諭知罰金易服勞役之折算標準
    。扣案如附表所示之物，除編號一之(一)之賴麗蘭身分證、(三)之丁○○身分證
    正本、臺中商業銀行活期性存款存摺正本一本（戶名丁○○，帳號00000
    0000000）、臺中商業銀行國際轉帳金融卡一張（卡號0000000
    00000）、丁○○印章一枚、編號十三之(一)之鄭麗華汽車駕照正本一張
    、鄭麗華戶口名簿正本一本、陳俊宏身分證正本一張、王慧鈴身分證正本
    一張、(二)之胡國興身分證正本及名片各一張、張福生身分證正本一張、莊
    志雄身分證正本一張、張阿焜身分證正本一張、賴演星身分證正本一張、
    詹進喜身分證正本一張、(四)之游秀里身分證正本一張、呂新財身分證正本一
    張、劉天雲身分證正本一張、(五)之廖慶松身分證正本一張、張弘駿身分證
    正本一張、張傳奇身分證影本一張、魏詩晉身分證正本一張、鄭鴻寬身分
    證正本一張、(六)之卓明信身分證正本一張、羅月雯身分證正本一張、(七)之
    邱秀春身分證正本一張、潘敏惠身分證正本一張、李堂宏身分證正本一張、
    李田身分證正本一張、甲○○、劉醇堅身分證正本各一張、楊宏文機車駕
    照正本一張、謝文局機車駕照正本一張等物，非被告所有，應發還各所有人外
    ，均為被告所有，供犯本件犯罪所用或預備及所得之物，業據被告供承在卷，應
    依刑法第三十八條第一項第二款、第三款之規定宣告沒收。
三、依刑事訴訟法第二百七十三條之一第一項、第三百十條之二、第四百五十四條第
    一項，刑法第三百四十五條、第四十二條第二項、第三十八條第一項第二款、第
    三款，罰金罰鍰提高標準條例第一條前段、第二條，判決如主文。
四、如不服本案判決，得自收受送達之日起十日內向本院提出上訴狀（須附繕本）。
中      華      民      國    九十三    年      八      月     二十     日
                                臺灣臺中地方法院刑事第六庭
                                    法  官  林念祖
右正本證明與原本無異。
                                    書記官
中      華      民      國    九十三    年      八      月     二十     日
附錄本案論罪科刑法條全文
刑法第三百四十五條：以犯前條之罪為常業者，處五年以下有期徒刑，得併科三千元
以下罰金。（罰金業已提高為十倍，單位為銀元）。
■附表：
  編號            名稱及數量
  一      身分證及本票信封袋十二張，內含：
          (一)賴麗蘭身分證正本一張
            新臺幣肆萬伍仟元本票正本一張  （發票人賴麗蘭、楊宗）
          (二)賴麗蘭身分證影本一張
            新臺幣肆萬伍仟元本票影本一張  （發票人賴麗蘭、楊宗）
            新臺幣參萬元本票影本一張（發票人賴麗蘭、楊宗）
            新臺幣拾參萬元支票影本一張    （發票人陳梓源）
            新臺幣拾肆萬元支票影本一張    （發票人陳梓源）
            臺中市票據交換所退票理由單影本一張    （戶名陳梓源）
            賴演星身分證影本一張
            新臺幣拾萬伍仟元本票影本一張    （發票人賴演星、韓碧珠）
            詹有業身分證影本一張
            新臺幣拾萬伍仟元本票影本一張    （發票人詹有業）
            新臺幣貳拾萬元本票影本一張    （發票人詹有業）
            新臺幣柒萬伍仟元本票影本一張    （發票人詹有業）
          (三)丁○○身分證正本一張
            臺中商業銀行活期性存款存摺正本一本
              （戶名丁○○，帳號000000000000）
            新臺幣參拾柒萬伍仟元本票一張    （發票人丁○○、張永昌）
            臺中商業銀行國際轉帳金融卡一張
              （卡號000000000000）
            丁○○印章一枚
  二      電話資料十五張（丁○○等客戶聯絡電話等資料十五張）
  三      簽約客戶表五張（空白讓渡書、保管同意書、借據、委任書、預約簽約客
          戶表各一張）
  四      廣告費用收據十七張
          （升暉財務顧問公司廣告單十六張、分類廣告費收據一張）
  五      客戶基本資料三張
  六      支票退票單五張，內含：
          新臺幣拾萬元支票正本一張
            （發票人連茹雪，支票號碼ＡＭ0000000）
          臺中市票據交換所退票理由單一張  （戶名連茹雪）
          新臺幣拾萬元支票正本一張
            （發票人連茹雪，支票號碼ＡＭ0000000）
          臺中市票據交換所退票理由單  （戶名連茹雪）
          邱垂安資料
  七      客戶資料筆記本一本
  八      東信繳費通知單六張，內含：
          電話0000000000電話明細單五張
          東信電訊繳費通知單一張（戶名宋宏彬，電話0000000000）
  九      客戶資料五十七張（吳明興等十三張、羅月雯等四十四張）
  十      國內匯款單二十二張，內含：
          郵政國內匯款執據十二張
          （受款人為蔡春治、紀春梅、林信宏、吳慶源等，匯款人皆為乙○○）
          郵政國內匯款單四張（匯款人皆為乙○○）
          郵政國內匯款單六張（受款人為王鳳英、紀春梅、蔡春治，匯款人皆為
            乙○○）
  十一    客戶查詢表十五張，內含：
          (一)乙○○名片一張
            張進財名片一張
            賴金榮身分證影本一張
            賴金榮員工職務證明書三信商業銀行活期儲蓄存款簿影本二張（戶名
              賴金榮，帳號0000000000）
            土地所有權狀及建築改良物所有權狀各一份共二張（所有權人賴金榮
              ）
            三信商業銀行放款帳卡明細單五張
          (二)天一管道通企業社各項資料查詢表共二張
  十二    乙○○存款簿二本
          郵政存簿儲金簿正本一本
          （戶名乙○○，帳號00000000000000）
          臺中商業銀行活期性存款存摺一本
          （戶名乙○○，帳號000000000000）
  十三    客戶資料四十七件，內含：
          (一)新臺幣十八萬元本票正本一張（發票人鄭麗華，編號二０九七八三）
            鄭麗華汽車駕照正本一張
            鄭麗華身分證影本一張
            鄭麗華戶口名簿正本一本
            新臺幣十三萬元支票正本一張
              （發票人陳梓源，編號ＦＡ0000000）
            新臺幣十四萬元支票正本一張
              （發票人陳梓源，編號ＦＡ0000000）
            臺中市票據交換所退票理由單二張（戶名陳梓源）
            新臺幣十六萬元支票正本一張
              （發票人周富生，編號ＦＡ0000000）
            新臺幣十六萬元支票正本一張
              （發票人周富生，編號ＦＡ0000000）
            手寫之張家豪資料一張
            手寫之羅月雯等資料一張
            手寫之陳俊宏資料一張
            新台幣九萬元本票正本一張（發票人陳俊宏，編號二０九七八六）
            陳俊宏身分證正本一張
            新臺幣六萬元本票正本一張（發票人陳宏昇等，編號七九二二０六）
            新臺幣參萬元本票正本一張（發票人陳宏昇等，編號七八六三三三）
            王慧鈴身分證正本一張
          (二)新臺幣六萬元本票正本一張（發票人胡國興，編號七七九二二六）
            胡國興身分證正本及名片各一張
            手寫之張福生資料一張
            新臺幣六萬元本票正本一張（發票人張福生，編號二００三七二）
            張福生身分證正本一張
            手寫之蘇汶彬資料及身分證影本各一張
    新臺幣二十三萬元本票正本一張（發票人蘇汶彬，編號二００三六八
              ）
            臺中市政府營利事業登記證影本一件（證號00000000－00
              ）
            新台幣九萬元本票正本一張（發票人張和丙，編號七九七二一二）
            新臺幣一萬元支票正本一張
              （發票人黃靜宜，編號ＨＬＡ0000000）
            新台幣二萬元支票正本一張
              （發票人黃靜宜，編號ＨＬＡ0000000）
            新台幣二萬元支票正本一張
              （發票人黃靜宜，編號ＨＬＡ0000000）
            黃靜宜身分證影本一張
            新臺幣十五萬元本票正本一張（發票人張和丙，編號七七九二六四）
          (三)新臺幣七萬五仟元本票正本一張（發票人莊志雄，編號二００三七五
               ）
            莊志雄身分證正本一張
            新臺幣十萬五百元本票正本一張（發票人張阿焜，編號二０九七九二
            ）
            張阿焜身分證正本一張
            新臺幣十五萬元本票正本一張（發票人廖子雄，編號七七九二六二）
            新臺幣五萬元支票正本一張
              （發票人廖子雄，編號ＳＡ0000000）
            新臺幣五萬元支票正本一張
              （發票人廖子雄，編號ＳＡ0000000）
            新臺幣五萬元支票正本一張
              （發票人廖子雄，編號ＳＡ0000000）
            手寫之賴演星資料一張
        新臺幣十萬五仟元本票正本一張
              （發票人賴演星，編號七八二０三五）
            賴演星身分證正本一張
            手寫之詹進喜資料一張
            新臺幣六萬元本票正本一張（發票人詹進喜，編號七七九二七０）
            詹進喜身分證正本一張
            新臺幣二十萬元支票正本一張（發票人李思叡，編號ＡＪ00000
              00）
            新臺幣十五萬元支票正本一張
              （發票人李思叡，編號ＡＪ0000000）
            新臺幣十五萬元支票正本一張
              （發票人李思叡，編號ＡＪ0000000）
            臺中市票據交換所退票理由單三張
          (四)劉功臣名片一張
            新臺幣六萬元本票正本一張（發票人劉功臣等，編號七八二０四０）
            游秀里身分證正本一張
            呂新財手寫資料一張
            新臺幣四萬五仟元本票正本一張
              （發票人呂新財等，編號七七九二六七）
            呂新財身分證正本一張
            鄧燕忠手寫資料一張
            新臺幣十二萬元本票正本一張（發票人劉天雲，編號七七九二六五）
            劉天雲身分證正本一張
            手寫之黃鈺婷資料一張
            新臺幣十五萬元本票正本一張（發票人黃鈺婷，編號七八二０二六）
            汽車買賣合約書正本一份
            雙方協議證明書一份
            手寫之己○○資料一張
            新臺幣九萬元本票正本一張（發票人己○○，編號七七九二六八）
            己○○身分證正本一張
          (五)新臺幣九萬元本票正本一張（發票人廖慶松，編號七八二０四九）
            手寫之廖慶松資料一張
            廖慶松身分證正本一張
            手寫之張弘駿資料一張
            新臺幣三萬元本票正本一張（發票人張弘駿，編號七七九二五七）
            張弘駿身分證正本一張
            張傳奇身分證影本一張
            新臺幣一萬元支票正本一張
              （發票人張傳奇，編號ＨＬＡ0000000）
            新臺幣二萬元支票正本一張
              （發票人張傳奇，編號ＨＬＡ0000000）
            新臺幣二萬元本票正本一張
              （發票人張傳奇，編號ＨＬＡ0000000）
            新臺幣五萬元本票正本一張（發票人張傳奇，編號二００三六五）
          手寫之魏詩晉資料一張
            新臺幣九萬元本票正本一張（發票人魏詩晉，編號七七九二六六）
            魏詩晉身分證正本一張
            新臺幣七萬五仟元本票正本一張
              （發票人鄭鴻寬，編號七八二０四八）
            手寫之鄭鴻寬資料一張
            鄭鴻寬身分證正本一張
            新臺幣三萬元支票正本一張
              （發票人詹木順，編號ＡＴＣ0000000）
            臺中市票據交換所退票理由單一張
          (六)手寫之呂煥榮資料一張
            新臺幣二萬元本票正本一張（發票人卓明信，編號二００三五九）
            新臺幣七萬元本票正本一張（發票人卓明信，編號七八二００二）
            新臺幣二萬本票正本一張（發票人卓明信，編號七九七二一０）
            卓明信身分證正本一張
            新臺幣十五萬元本票正本一張（發票人羅月雯，編號七七九二七一）
            羅月雯身分證正本一張
            新臺幣十萬五仟元本票正本一張
              （發票人詹有業，編號二０九八八０）
            新臺幣二十四萬元本票正本一張
              （發票人詹有業，編號七七九二五二）
            新臺幣七萬五仟元本票正本一張
              （發票人詹有業，編號0000000）
            新臺幣三萬元本票正本一張（發票人李堂宏，編號二００三六七）
            李堂宏身分證正本、手寫資料各一張
          (七)手寫之邱秀春資料一張
            新臺幣六十萬元本票正本一張（發票人邱秀春，編號二０九七七八）
            邱秀春身分證正本一張
            手寫之潘敏惠資料一張
            新臺幣七萬五仟元本票正本一張
              （發票人潘敏惠，編號七八二０三一）
            潘敏惠身分證正本一張
            手寫之李思叡資料一張
            新臺幣二十萬元支票正本一張
            （發票人李思叡，編號ＪＣ0000000）
            新臺幣二十萬元支票正本一張
             （發票人李思叡，編號ＪＣ0000000）
            新臺幣一百萬元本票正本一張（發票人李思叡，編號四二七八四一）
            李美澄名片一張
            新臺幣四十二萬元本票正本一張（發票人江淑娥，編號七八二０三０
              ）
            手寫之江淑娥資料一張
            江淑娥、楊志鴻身分證正本各一張
            手寫之劉玥娥資料一張
            新臺幣九萬元本票正本一張（發票人劉玥娥，編號七七九二五五）
            劉玥娥身分證正本一張
            新臺幣六萬元本票正本一張（發票人李田，編號七七九二六一）
            李田身分證正本一張
            新臺幣十五萬元本票正本一張（發票人甲○○，編號七九七二０七）
            甲○○、劉醇堅身分證正本各一張
            新臺幣十二萬元本票正本一張（發票人楊宏文，編號七九七二一一）
            楊宏文機車駕照正本一張
            手寫之王祥圭、戊○○資料各一張
            新臺幣十五萬元本票正本一張（發票人劉醇堅，編號七七九二五一）
  十四    借款資料一冊，內含：
          劉建堆、于贛江、廖子雄名片各一張
          手寫之劉醇堅、蔣明進、戴龍秋、詹木順、謝良旭、詹增興、張和丙、
            吳靚芳、胡國興、李田、詹永堂、黃靜宜、賴麗蘭、張建葵、游秀里、
            詹有業、徐志佳、張文明、張再宏、卓明信、蔡明章資料各一張
          詹木順、謝良旭、劉建堆、蔡明章、張再宏、張誌元身分證影本各一張
          新臺幣二萬五仟元支票正本一張（發票人謝文局，編號ＴＦＡ000
             0000）
          新臺幣二萬五仟元支票正本一張
            （發票人謝文局，編號ＴＦＡ0000000）
          新臺幣五萬元本票正本一張（發票人謝文局，編號四九三三七八）
          謝文局機車駕照正本、手寫謝文局資料、謝文局身分證影本各一張
